臺灣高等法院刑事判決
110年度上訴字第3284號
上  訴  人  臺灣新北地方檢察署檢察官
上  訴  人  
即  被  告  葛朕邦



指定辯護人  本院公設辯護人王永炫
上列上訴人等因被告違反毒品危害防制條例案件，不服臺灣新北
地方法院110年度訴字第227號，中華民國110年9月14日第一審判
決（起訴案號：臺灣新北地方檢察署109年度偵字第22170號），
提起上訴，本院判決如下：
    主  文
原判決撤銷。
葛朕邦犯持有第二級毒品純質淨重二十公克以上罪，累犯，處有
期徒刑貳年。扣案之第二級毒品甲基安非他命捌包（均含外包裝
袋，驗餘淨重貳佰肆拾柒點玖捌陸壹公克）沒收銷燬之。
    事  實
一、葛朕邦明知甲基安非他命係毒品危害防制條例所管制之第二
    級毒品，不得持有。竟基於持有第二級毒品純質淨重20公克
    以上之犯意，於民國109年5月29日晚間某時（起訴書誤載為
    「16時許」），前往新北市○○區○○○路0段000巷000號「歐悅
    汽車旅館」310號房（起訴書誤載為「高雄市某處」），向
    某真實姓名年籍不詳之人，取得第二級毒品甲基安非他命8
    包（驗前總淨重248.2978公克，驗後純質淨重204.4031公克
    ）後，而持有之。嗣於109年5月29日22時15分許，駕駛車牌
    號碼0000-00號自小客車自上址「歐悅汽車旅館」310號車庫
    駛出時，為警攔查實施臨檢，而當場查獲上情，並扣得上開
    毒品8包。
二、案經新北市政府警察局林口分局報告臺灣新北地方檢察署檢
    察官偵查起訴。
    理  由
壹、證據能力：
    按被告以外之人於審判外之言詞或書面陳述，除法律有規定
    者外，不得作為證據，刑事訴訟法第159條第1項定有明文。
    又被告以外之人於審判外之陳述，雖不符刑事訴訟法第159
    條之1至之4規定，而經當事人於審判程序同意作為證據，法
    院審酌該言詞陳述或書面陳述作成時之情況，認為適當者，
    亦得為證據。查本判決以下所引用被告以外之人於審判外陳
    述，檢察官、被告葛朕邦於本院均表示同意有證據能力（本
    院卷第79至80頁），本院審酌前開證據並無違法取證之情事
    ，復與本案之待證事實具有關連性，而認適當作為證據，依
    刑事訴訟法第159條之5第1項之規定，認上開證據均具有證
    據能力。至本院所引之其他非供述證據部分，經查並非違法
    取得，亦無依法應排除其證據能力之情形，復與本案待證事
    實具有自然之關連性，均應有證據能力。　　
貳、認定事實所憑證據及理由：
一、訊據被告於偵訊、原審及本院審理時，就上開持有甲基安非
    他命純質淨重逾20公克之犯行，均坦承不諱（偵字第22170
    號卷第16至18、111至112頁，原審訴字卷193、392頁，本院
    卷第78、173頁）。又扣案之毒品8包，係於被告駕駛上開車
    輛自上址之「歐悅汽車旅館」310號車庫駛出時為警攔查，
    被告當場交出藏放在身上之毒品1包，並經警實施附帶搜索
    ，再於該車之後車廂備胎室查獲毒品7包，有搜索扣押筆錄
    、扣押物品目錄表、現場及扣押物品照片、新北市政府警察
    局林口分局110年12月24日函所附職務報告在卷可憑（偵字
    第22170號卷第27至29、33至35、95至100頁，本院卷第83至
    85頁）；且上開毒品經檢驗結果，確屬甲基安非他命成分無
    誤，驗前總淨重為248.2978公克，驗後純質淨重為204.4031
    公克等情，亦有毒品初步檢驗報告單、臺北榮民總醫院毒品
    成分鑑定書在卷足佐（偵字第22170號卷第55、127至131頁
    ）。足認被告所為上開認罪自白與事實相符，堪予採憑。
二、至被告於警詢時供稱本件扣案之8包甲基安非他命是於查獲
    當日16時許，從高雄左營北上之國道高速公路第一個休息站
    （按即臺南仁德服務區）廁所向真實姓名年籍不詳之男子，
    以新臺幣(下同)15萬元之價格所購得云云（偵字第22170號
    卷第17頁）；然於偵訊時即改稱係在高雄向真實姓名年籍不
    詳之人以13萬元購買云云（偵字第22170號卷第112頁），前
    後所供互有不符，已無從認定被告此部分之供述為可信。而
    被告於原審供稱係在新北市林口區之「歐悅汽車旅館」向不
    詳友人取得扣案之甲基安非他命一節（原審訴字卷第280頁
    ），則有證人即為警查獲當時與被告同在車內之張祐誠於原
    審證稱：伊是與被告一同搭乘高鐵南下到高雄的一家當鋪買
    車，大概是下午2、3點左右，牽到車以後就開車回臺北，到
    林口的汽車旅館已經是晚上了，是因為被告要去拿毒品，當
    時有一個朋友來找被告，拿了甲基安非他命給被告，被告有
    拿現金給對方，被告拿到毒品後就放在後車廂內等語可佐（
    原審訴字卷第367至374頁），可見被告於原審所供取得扣案
    毒品之經過為可信。至被告於警詢、偵查時所稱是在休息站
    廁所、高雄某處購得毒品之說法，並無其他證據可資佐證，
    自難認為可信，應以被告於原審時之供述較為可採。檢察官
    起訴書所載被告係「於109年5月29日16時許，高雄市某處」
    向真實姓名年籍不詳之人取得第二級毒品甲基安非他命8包
    ，自屬誤載，併此說明。　　
三、從而，被告上開持有甲基安非他命純質淨重20公克以上之犯
    行，事證已臻明確，堪予認定，應依法論科。　　
參、論罪：
一、核被告所為，係犯毒品危害防制條例第11條第4項持有第二
    級毒品純質淨重20公克以上罪。
二、至原審公訴蒞庭檢察官雖提出110年7月25日補充理由書，然
    此部分非屬訴訟上之請求：
　㈠按刑事審判採彈劾主義，案件須經起訴、上訴等訴訟上之請
    求，對法院發生訴訟關係，法院始有審判之職權；至所謂訴
    訟上之請求，應依刑事訴訟法規定之程式為之。犯罪是否已
    經起訴，應以起訴書依刑事訴訟法第264條第2項第2款規定
    所記載之「犯罪事實」為準。而此「犯罪事實」之重要內容
    ，包括犯罪構成要件事實及所組成之具體「人、事、時、地
    、物」等基本要素，亦即與犯罪成立具有重要關係之基本社
    會事實。是起訴之「犯罪事實」應表明起訴之特定犯罪，不
    致與其他犯罪互相混淆，除須足使法院得確定審判範圍外，
    並須足以使被告知悉係因何「犯罪事實」被起訴，俾得為防
    禦之準備，以充足保障被告訴訟防禦權。又起訴書犯罪事實
    欄就犯罪之時間、地點、方法、態樣，以及適用法律有關事
    項之記載，如存在「無礙於辨別起訴犯罪事實同一性」之明
    顯錯誤，法院固應予以究明及更正，並據以認定犯罪事實。
    倘起訴書犯罪事實欄之記載，並無明顯錯誤，則不得逕以更
    正方式，而就未經起訴之犯罪事實為裁判，並置原起訴之犯
    罪事實於不顧。公訴人如於法院準備或審判期日，以更正犯
    罪事實之方式請求法院予以審理，該項更正僅係促使法院注
    意，而非屬訴訟上之請求，法院應依據起訴之「犯罪事實」
    重要具體內容整體評價而為論斷，於「無礙起訴犯罪事實同
    一性」，及充足保障被告訴訟防禦權行使之前提下，始得依
    據調查所得之證據綜合判斷以認定犯罪事實，倘已影響起訴
    犯罪事實同一性之認定及被告防禦權之行使，依照刑事訴訟
    法第268條之規定，法院自不得就未經起訴之犯罪審判（最
    高法院98年度台上字第2393號、108年度台上字第2882號判
    決意旨參照）。
　㈡查檢察官補充理由書固稱本案起訴犯罪事實應更正為：「基
    於運輸第二級毒品甲基安非他命之犯意，於民國109年5月29
    日16時許，在國道一號中山高速公路仁德服務區，向真實姓
    名年籍不詳之成年人，購得含有第二級毒品甲基安非他命成
    分之白色或透明晶體8包而持有之，並基於運輸第二級毒品
    甲基安非他命之犯意，將上開毒品置於車號0000-00號自用
    小客車之後車廂內，即駕駛上開車輛沿國道一號中山高速公
    路北上，於距離仁德服務區已達294公里車行距離之林口交
    流道（里程標示為國道一號中山高速公路41公里處）處下匝
    道後，繼續行駛上開車輛，並於同日20時前之不詳時間，將
    上開車輛駛入新北市○○區○○○路0段000巷000號之歐悅汽車旅
    館310號房車庫，並將其中1包甲基安非他命帶離上開車輛後
    ，在310號房內施用甲基安非他命（施用部分，不在本件起
    訴範圍內）」等語，並指被告應係涉犯運輸第二級毒品罪嫌
    云云（原審訴字卷第261至263頁）。惟本案起訴書犯罪事實
    欄僅論及被告基於持有第二級毒品純質淨重20公克以上之犯
    意，於109年5月29日16時許在高雄市某處取得含有第二級毒
    品甲基安非他命成分之白色或透明晶體8包而持有之事實（
    本院卷第9頁），二者之主觀犯意，及犯罪之方法、態樣，
    乃至於適用法律有關事項之記載，均有不同，而已逾越起訴
    犯罪事實同一性之範圍，依照上開說明，本院僅就本案起訴
    之犯罪事實進行審判，有關檢察官補充理由書所載有關運輸
    毒品罪之部分，自無從加以審究，併此說明。
三、累犯：
　　被告前於107年間因施用毒品案件，經臺灣臺北地方法院以1
    07年度簡字第3257號判決處有期徒刑2月確定，於108年6月1
    9日易科罰金執行完畢；復因施用毒品案件，經臺灣新北地
    方法院以108年度簡字第736號判決處有期徒刑3月確定；又
    因施用毒品案件，經臺灣士林地方法院分別以108年度審簡
    字第568號判決處有期徒刑3月、108年度審簡字第1011號判
    決處有期徒刑4月均確定。上開各罪之宣告刑，經臺灣士林
    地方法院109年度聲字第64號裁定應執行有期徒刑8月確定，
    於109年4月10日易科罰金執行完畢等情，有本院被告前案紀
    錄表在卷足憑（本院卷第49至55頁）。被告於上開有期徒刑
    執行完畢後，5年內故意再犯本件有期徒刑以上之罪，合於
    刑法第47條第1 項所定累犯之要件。本院依司法院大法官釋
    字第775號解釋意旨，審酌被告於上開案件執行完畢後，旋
    於同年隔月為本案罪質較重之持有第二級毒品純質淨重20公
    克以上犯行，顯見被告對於前開已執行完畢之刑罰反應力薄
    弱，主觀惡性較重，因認有加重其刑之必要，爰予加重其刑
    。
四、本案不符合自首之要件：
    按刑法第62條前段所規定之自首，係以對於未發覺之犯罪自
    首而受裁判為要件，故犯罪行為人應於有偵查犯罪職權之公
    務員未發覺犯罪事實或犯罪人之前自首犯罪，且接受裁判，
    兩項要件兼備，始得依刑法第62條前段自首之規定減輕其刑
    （最高法院86年度台上字第1951號判決意旨參照）。本件被
    告於原審因逃匿，而經臺灣新北地方法院於110年4月30日發
    布通緝，迄至110年7月1日始緝獲歸案，此有該院110年4月3
    0日110年新北院賢刑任科緝字第311號通緝書、臺北市政府
    警察局士林分局通緝（協尋）案件移送書等件在卷可稽（原
    審訴字卷第91、147頁）。被告於原審審理中既已逃匿，即
    無接受裁判之意思，縱對於未發覺之犯罪向偵查犯罪職權之
    公務員陳明犯行，亦與前述刑法第62條前段所規定自首之要
    件不合，自無從依該規定減輕其刑。　　
肆、撤銷原判決之說明：
一、原審以被告犯罪事證明確而予論罪科刑，固非無見。惟：㈠
    本件起訴犯罪事實為持有第二級毒品純質淨重20公克以上，
    檢察官補充理由書所為犯罪事實及所犯法條之「更正」，不
    生訴訟上請求之效力，原審竟就未起訴之運輸第二級毒品之
    犯罪事實加以審判（原判決理由貳、二），並認應再予變更
    起訴法條（原判決理由貳、三、㈡），乃有就未受請求之事
    項予以判決之違法；㈡本件被告於原審審理期間逃匿，並無
    接受裁判之意思，不符自首規定，已如前述，原判決援引刑
    法第62條之規定予以減輕其刑（原判決理由貳、三、㈣），
    亦有違法。檢察官上訴指原判決誤依自首之規定減輕其刑而
    有違誤，自屬有據。被告上訴稱原審量刑過重云云，固非有
    據，然原判決既有上開可議之處，自屬無可維持，應由本院
    予以撤銷改判。
二、爰審酌被告本案持有第二級毒品純質淨重20公克以上之犯罪
    動機、目的、手段，持有毒品之純質淨重達204.4031公克，
    數量非少，危害程度亦非輕微，並考量被告為警查獲時主動
    交出扣案之甲基安非他命1包，且犯後坦承犯行之態度，並
    考量被告之素行、智識程度、家庭生活經濟狀況等一切情狀
    ，予以量處有期徒刑2年。
三、沒收：
    扣案之甲基安非他命8包（均含外包裝袋，驗餘淨重247.986
    1公克，驗餘純質淨重204.4031公克）為第二級毒品，已認
    定如前，應依毒品危害防制條例第18條第1項前段規定宣告
    沒收銷燬之。
據上論斷，應依刑事訴訟法第369條第1項前段、第364條、第299
條第1項前段，判決如主文。
本案經檢察官簡群庭提起公訴，檢察官彭聖斐、被告均提起上訴
，經檢察官郭靜文到庭執行職務。
中　　華　　民　　國　　111 　年　　5 　　月　　10　　日
                  刑事第二十二庭審判長法　官  王美玲
                                      法　官  陳銘壎
                                      法　官  汪怡君
以上正本證明與原本無異。
如不服本判決，應於收受送達後20日內向本院提出上訴書狀，其
未敘述上訴之理由者並得於提起上訴後20日內向本院補提理由書
（均須按他造當事人之人數附繕本）「切勿逕送上級法院」。
                                      書記官  高妤瑄
中　　華　　民　　國　　111 　年　　5 　　月　　10　　日
附錄本案論罪科刑法條全文：
毒品危害防制條例第11條
持有第一級毒品者，處3年以下有期徒刑、拘役或新臺幣30萬元
以下罰金。
持有第二級毒品者，處2年以下有期徒刑、拘役或新臺幣20萬元
以下罰金。
持有第一級毒品純質淨重十公克以上者，處1年以上7年以下有期
徒刑，得併科新臺幣1百萬元以下罰金。
持有第二級毒品純質淨重二十公克以上者，處6月以上5年以下有
期徒刑，得併科新臺幣70萬元以下罰金。
持有第三級毒品純質淨重五公克以上者，處2年以下有期徒刑，
得併科新臺幣20萬元以下罰金。
持有第四級毒品純質淨重五公克以上者，處1年以下有期徒刑，
得併科新臺幣10萬元以下罰金。
持有專供製造或施用第一級、第二級毒品之器具者，處1年以下
有期徒刑、拘役或新臺幣10萬元以下罰金。